臺灣高等法院高雄分院刑事判決　　　　96年度交上訴字第37號
上　訴　人
即　被　告　乙○○
選任辯護人　黃東璧律師
上列上訴人因業務過失致死案件，不服臺灣高雄地方法院96 年
度交訴字第22號中華民國96年3 月1 日第一審判決（起訴案號：
臺灣高雄地方法院檢察署95年度偵字第30377 號），提起上訴，
本院判決如下：
    主  文
原判決撤銷。
乙○○無罪。
    理  由
一、公訴意旨略以：乙○○任職於宏錡電信工程股份有限公司（
    下稱宏錡電信公司），擔任工程師，平日並以駕駛工程車為
    業，係從事駕駛業務之人，於民國95年11月2 日15時20分許
    ，駕駛車牌號碼ZC-3447 號黃色工程車，沿高雄市○○區○
    ○街由南往北行駛，行經該街617 號前時，本應注意汽車行
    駛時，駕駛人應注意車前狀況及兩車併行之間隔，並隨時採
    取必要之安全措施，且超車時，應與前車左側保持半公尺以
    上之間隔以防止危險之發生，而當時天候雖為陰，但有日間
    自然光線，路面乾燥無缺陷、無障礙物，視距良好，並無不
    能注意之情事，竟疏於注意車前狀況及超車時應保持適當之
    間隔，即貿然超車，適洪雲煌騎乘車牌號碼YDB- 568號（起
    訴書誤載為TDS-568 號）重型機車行駛於同向前方，乙○○
    所駕工程車右後方車斗因而擦撞洪雲煌所騎機車，致洪雲煌
    人車倒地，並受受有腦挫傷合併嚴重顱內出血、左側第2 至
    第8 肋骨骨折、左側鎖骨骨折之傷害，經送醫急救，延至95
    年11月5 日仍不治死亡，因認被告乙○○涉犯刑法第276 條
    第2項之業務過失致死罪嫌。
二、按犯罪事實應依證據認定之，無證據不得認定犯罪事實，刑
    事訴訟法第154條第2項定有明文。又認定犯罪事實所憑之證
    據，雖不以直接證據為限，間接證據亦包括在內；然而無論
    係直接或間接證據，其為訴訟上之證明，須於通常一般之人
    均不致有所懷疑，而得確信其為真實之程度者，始得據為有
    罪之認定，倘其證明尚未達到此一程度，而有合理性之懷疑
    存在時，即難為有罪之認定。再者，告訴人之告訴係以使被
    告受刑事訴追為目的，是其陳述是否與事實相符，仍應調查
    其他證據以資審認，此有最高法院52年台上字第1300號、76
    年度台上字第4986號判例可資參照。
三、本件公訴人認被告乙○○涉有上開業務過失致死罪嫌，係以
    被告之警詢、偵查供述及證人甲○○於偵查中之證述，復有
    道路交通事故現場圖、道路交通事故調查報告表（一）（二
    ）、交通事故談話紀錄表、現場照片等各1 份附卷可稽。而
    洪雲煌因本件車禍受有腦挫傷合併嚴重顱內出血、左側第2
    至第8 肋骨骨折、左側鎖骨骨折之傷害，經送醫急救，延至
    95年11月5 日仍不治死亡等事實，則有高雄醫學大學附設中
    和紀念醫院診斷證明書1 份在卷為憑，並經台灣高雄地方法
    院檢察署檢察官督同法醫師相驗屬實，製有相驗筆錄、相驗
    屍體證明書、法醫驗斷書各1 份附卷可按，為其主要論據。
    訊據上訴人即被告乙○○（下稱被告）固供承有於上開時間
    行經鼎山街617 號前之事實，惟堅決否認有何業務過失致死
    之犯行，辯稱：伊並未撞及被害人洪雲煌等語。
四、經查：
  (一)被害人洪雲煌因於上開時、地，騎乘車牌號碼YDB- 568號重
    型機車摔倒於地後，受有腦挫傷合併嚴重顱內出血、左側第
    2 至第8 肋骨骨折、左側鎖骨骨折之傷害，經送醫急救，延
    至95年11月5 日仍不治死亡等事實，為被告所不爭執，並有
    高雄醫學大學附設中和紀念醫院診斷證明書1 份在卷為憑，
    並經台灣高雄地方法院檢察署檢察官督同法醫師相驗屬實，
    製有相驗筆錄、相驗屍體證明書、法醫驗斷書各1 份附卷可
    按。而被告亦確有於上開時間，駕駛車牌號碼ZC-3447 號黃
    色工程車，沿高雄市○○區○○街由南往北行駛，行經該鼎
    山街617 號前之事實，亦為被告所自認不諱，並有路口監視
    系統拍攝之翻拍照片2 張在卷可稽（附於警卷第33、34頁，
    但照片顯示時間與正確時間有出入，詳後述），是此等部分
    之事實，均堪認定。
  (二)茲被告以上揭情詞為辯，是本件首應審究者，即在於被告行
    經該路口時，有無不慎擦撞及被害人之機車，以致被害人摔
    倒於地因而受傷而死？本件公訴人起訴被告有上開犯行，其
    最主要之積極證據，即在於目擊證人甲○○於警詢及偵查中
    之陳述（證述），是本院先就證人甲○○之上開證詞是否真
    實予以論述。
  (1)證人甲○○於案發當時之交通事故談話紀錄表中固然明確陳
    述：伊看見被害人所騎乘之機車在前方，被告之黃色工程車
    是由後方左側超車，伊有看到該黃色工程車後側車斗與機車
    左前手把處發生擦撞等語（見警詢卷第28頁），惟該證人於
    本院審理中行交互詰問時證稱：「（你究竟有無看到被告的
    黃色工程車及被害人的機車有碰撞？）我沒有看到。」、「
    當時工程車已經直開在前方，被害人在後面騎很快並在閃旁
    邊停放的車子，被害人想要鑽到前方，但鑽不過去，才會跟
    被告的車子後方緊貼者。」等語（見本院卷第36、37頁），
    前後證述明顯不符。雖該證人於本院為證時，已離案發時間
    較為久遠，但就「記事容易、記時難」之記憶特性而言，一
    般人親眼目睹車禍現場並非常有，故應特別深刻。換言之，
    案發至今雖已有半年，但證人對於兩車是否有碰撞乙事，應
    不可能記憶混淆或忘記。惟該證人於本院之證詞卻與警詢、
    偵查中之證述既有如此明顯之不符，則其於警詢、偵查中之
    證述是否為真，即有可議之處。
  (2)依系爭路口之監視系統拍攝之翻拍照片二張（按該路口係鼎
    山街、灣中街及應昇路交會之三叉路口）觀之，其中當日15
    時8 分13秒（該時間為監錄系統上顯示之時間，與正確時間
    應有出入，因當時依目擊證人甲○○之陳述，應係約15時20
    分許）所拍攝之照片顯示，被告所駕駛之黃色工程車已通過
    該路口，而在其右側旁邊正有四部機車（該四部機車之車牌
    號碼，因照片模糊不清而無法辨認）與之併行（右邊又停放
    一部白色自小客車），其中僅編號（按該編號為本院所編
    列）之機車在被告所駕駛之黃色工程車前方，其餘三部機車
    編號均在其後（以車頭為準）；而再觀之過2 秒後即
    8 分15秒所拍攝之照片，編號、之機車仍在被告所駕駛
    之黃色工程車之右側後面且安然無殃（正常行駛中），因而
    被害人所騎稱之機車應係編號或機車其中之一；又如前
    述，編號之機車在13秒時，已在被告所駕駛之黃色工程車
    之右前方，並已通過右邊停放之白色自小客車而約在鼎山街
    617 號前（即50嵐冷飲店前），是編號之機車亦應不可能
    再遭被告所駕駛之黃色工程車擦撞，是本件被害人洪雲煌所
    騎乘之機車應係編號之機車。又回觀上開監視系統於15時
    8 分13秒所拍攝之翻拍照片，編號之機車即被害人所騎乘
    機車，當時係在被告所駕駛之黃色工程車之右後方（以車頭
    為準），亦即被告所駕駛之黃色工程車與被害人之機車在進
    入鼎山街口時，被告所駕駛之黃色工程車已在前方，並無超
    車之可言。準此，證人甲○○於上開交通事故談話紀錄表陳
    稱：伊看見被害人所騎乘之機車在前方，被告之黃色工程車
    事由後方左側超車等語（見警詢卷第28頁），顯然與事實不
    合。
  至於被告所駕駛之黃色工程車與被害人之機車終究有無碰撞
    乙事，經證人丙○○於本院審理中證稱：「（當時你所站立
    的位置？）我站在紅綠燈的南側，事故是在紅綠燈的北側，
    當時阿伯為了閃停在旁邊白色車子的照後鏡，又因為路滑，
    重心不穩，才滑倒的。」、「（當時被告所駕駛的黃色工程
    車有無擦撞到騎機車的阿伯？）當時黃色工程車已經開在阿
    伯的前面了，當時距離比較窄，所以大家可能會誤認是被告
    的黃色工程車擦撞到。」等語（見本院卷第34頁），而證人
    甲○○於本院審理中經再三詰問後亦證稱：「當時天氣有下
    雨，我看得不是很清楚」等語（見本院卷第38頁），是上開
    二證人一證稱：未擦撞到；一證稱：不清楚。實者，如前所
    述，被告所駕駛之黃色工程車進入上開路口時，已在被害人
    所騎稱之機車（編號）之前方，是應無再因超車而擦撞到
    被害人之情事可言；況且，當時坐在被告右邊（副駕駛座）
    者即被告之同事謝博雄於警詢中亦明確證稱：當時確定沒有
    看到被告所駕駛之車輛擦撞到被害人之機車等語（見警詢卷
    第10頁），甚至證人甲○○於上開交通事故談話紀錄表亦陳
    稱：肇事後，自小貨車都沒有發現狀況，很順利的將車駛離
    等語，益證事故發生時並無任何擦撞之聲響，否則以證人謝
    博雄坐在工程車之右側，最容易察覺該邊之動靜，豈有未察
    覺而很順利駛離之理？是證人丙○○上開所言，應為可採。
  (三)綜上所述，被告之黃色工程車應無擦撞到被害人之機車，被
    告上開所辯，應屬可採，從而公訴人所持之前開論據，均無
    法採為認定被告犯罪之證據；此外，復查無其他積極證據足
    資證明被告有何業務過失致死之犯行，被告被訴業務過失致
    死罪自屬不能證明。
五、原審未詳為推求，遽為論罪科刑之判決，即有未洽，被告執
    此聲明上訴，指摘原判決不當，為有理由，應由本院將原判
    決撤銷改判，並為被告無罪之判決。
據上論結，應依刑事訴訟法第369條第1項前段、第364條、第301
第1項，判決如主文。
本案經檢察官陳國全到庭執行職務。
中　　華　　民　　國　　96　　年　　7 　　月　　31　　日
                  刑事第四庭    審判長法  官  蕭權閔
                                      法  官  林水城
                                      法  官  吳進寶
以上正本證明與原本無異。
如不服本判決應於收受本判決後10日內向本院提出上訴書狀，其
未敘述上訴理由者，並得於提起上訴後10日內向本院補提理由書
狀（均須按他造當事人之人數附繕本）「切勿逕送上級法院」。
中　　華　　民　　國　　96　　年　　7 　　月　　31　　日
                                      書記官  林佳蓉
